【裁判字號】    97,附民上,235
【裁判日期】    971231
【裁判案由】    請求賠償損害
【裁判全文】
臺灣高等法院臺中分院刑事附帶民事訴訟判決  97年度附民上字第235號
上  訴人即
原      告  乙○○
            丁○○
            戊○○
            丙○○
被上訴人即
被      告  甲○○
上列上訴人等因被上訴人傷害案件（本院九十七年度上訴字第二
五六三號）提起附帶民事訴訟請求損害賠償事件，不服臺灣苗栗
地方法院中華民國九十七年七月八日第一審判決（九十六年度附
民字第七九號），提起上訴，本院判決如下：
    主  文
上訴駁回。
    事  實
甲、上訴人即原告（以下簡稱為上訴人）乙○○、丁○○、戊○○、丙○○部分
一、聲明：求為判決：（一）原判決廢棄。（二）被上訴人即被
    告甲○○（以下簡稱為被上訴人）應給付上訴人乙○○新台
    幣（下同）三百七十二萬九千八百八十七元整，及自起訴狀
    繕本送達翌日起至清償日止，按年息百分之五計算之利息。
    （三）被上訴人應給付上訴人丁○○二百萬元，及自起訴狀
    繕本送達翌日起至清償日止，按年息百分之五計算之利息。
    （四）被上訴人應給付上訴人戊○○二百萬元，及自起訴狀
    繕本送達翌日起至清償日止，按年息百分之五計算之利息。
    （五）被上訴人應給付上訴人丙○○二百萬元，及自起訴狀
    繕本送達翌日起至清償日止，按年息百分之五計算之利息。
二、陳述：原審判決雖認定被上訴人僅犯普通傷害罪，惟本事件
    發生於九十六年八月八日，已在現行刑法修正施行後，被上
    訴人所為致被害人羅闊財右眼視力嚴重受損，應符合現行刑
    法第十條第四項所稱之重傷害，故上訴人等已請求檢察官上
    訴在案。又縱認被上訴人僅犯傷害罪，而無法認定其行為與
    被害人羅闊財之死亡有相當因果關係，但就被害人羅闊財所
    支出之醫療費用及看護費用部分，上訴人等既係被害人羅闊
    財之繼承人，依法繼承此部分權利，亦可請求被上訴人賠償
    。
三、證據：請求援用刑事訴訟之證據。
乙、被上訴人部分
一、聲明：請求駁回上訴
二、陳述：否認有上訴人等所主張之侵權行為。
三、證據：請求援用刑事訴訟之證據。
    理  由
一、按因犯罪而受損害之人，於刑事訴訟程序固得附帶提起民事
    訴訟，對於被告請求回復其損害，但其提起該項訴訟，須限
    於起訴之犯罪事實侵害個人私權致生損害者，始得為之，否
    則縱令得依其他事由，提起民事訴訟，亦不得於刑事訴訟程
    序附帶為此請求（最高法院八十年台抗字第三七七號裁判意
    旨參照）。又法院認為原告之訴不合法者，應以判決駁回之
    ，刑事訴訟法第五百零二條第一項亦定有明文。另民事訴訟
    法關於共同訴訟之規定，於附帶民事訴訟亦有準用，此於刑
    事訴訟法第四百九十一條第二款亦有明文規定。
二、經查，本件被上訴人於九十六年八月八日下午二時十分，在
    苗栗縣銅鑼鄉○○路二五一號之苗栗農田水利會銅鑼工作站
    辦公室，因水圳改建工程，與被害人羅闊財發生口角爭執，
    進而基於普通傷害之犯意互相拉扯互毆之後，僅致使被害人
    羅闊財受有右外眼角一．五公分、一公分裂傷二處、併瘀血
    腫、右眼之視網膜有受外力導致視網膜剝離及視力減損（未
    至重傷害之程度）、頭皮多處腫脹、胸部挫傷壓痛、頭暈、
    噁心等傷害，尚無從認定已達重傷害之程度；至於被害人羅
    闊財嗣後因心肺肝腎衰竭、肝及肝內膽管惡性腫瘤死亡，難
    認與被上訴人之上開傷害犯行有何相當因果關係，尚難將告
    訴人羅闊財之死亡，歸責於被上訴人；上開各情係本院於本
    案刑事判決（即本院九十七年度上訴字第二五六三號）所認
    定之事實。上訴人等於其等向原審法院所提起之「刑事附帶
    民事起訴狀」所主張之上訴人乙○○、丁○○、戊○○、丙○○各二百萬元之羅闊財死亡精神慰藉金，即難認係被上訴
    人刑事犯罪事實所生之損害。上訴人乙○○另請求被害人羅
    闊財死亡支出之殯葬費用四十一萬元部分，依據同上理由，
    亦難認係被上訴人刑事犯罪事實所生之損害。至於上訴人乙○○另請求被害人羅闊財因傷支出之醫療費用（約三十三萬
    元）、看護費用（約十萬元）部分，依據上開「刑事附帶民
    事起訴狀」之記載，既係本於民法繼承之法律規定而為請求
    ，亦即其請求權之基礎係基於民法繼承之規定，則能否認定
    此部分賠償請求之提起，已合於刑事訴訟法第四百八十七條
    所規定「因犯罪而受損害之人」得提起刑事附帶民事訴訟之
    規定，已非無疑。況既為繼承，依據上開「刑事附帶民事起
    訴狀」之記載，上訴人乙○○、丁○○、戊○○、丙○○等
    人均為被害人羅闊財之繼承人，依據民法繼承之規定，上訴
    人乙○○、丁○○、戊○○、丙○○等人自應共同繼承此項
    權利；則如要訴請此部分賠償，依據民事訴訟法關於共同訴
    訟之規定，亦應由上訴人乙○○、丁○○、戊○○、丙○○
    等人共同起訴，並訴請向上訴人乙○○、丁○○、戊○○、
    丙○○等人連帶給付，始為合法。本件上訴人乙○○單獨一
    人本於繼承法律關係訴請被上訴人對其一人單獨為給付，此
    亦與附帶民事訴訟所準用之上開民事訴訟法關於共同訴訟之
    規定，有所不合。綜上理由，本件上訴人等提起本件附帶民
    事訴訟請求，並非適法。原審法院依據刑事訴訟法第五百零
    二條第一項前段之規定，予以判決駁回，依法並無不當。上
    訴人等仍以上開情詞提起上訴，其等之上訴並無理由，自應
    駁回其等之上訴。
三、據上論結，應依刑事訴訟法第四百九十條，第三百六十八條
    ，判決如主文。
中    華    民    國    97    年    12    月    31    日
            刑事第三庭   審判長法  官   王  增  瑜
                               法  官   梁  堯  銘
                               法  官   廖  柏  基
上列正本證明與原本無異。
不得上訴。
                               書記官   曾  煜  智
中    華    民    國    97    年    12    月    31    日


司法院資訊處製作；財團法人民間司法改革基金會備份。
